【裁判字號】    89,交聲,59
【裁判日期】    900827
【裁判案由】    聲明異議
【裁判全文】
臺灣高雄地方法院交通事件裁定                      八十九年度交聲字第五九號
    原處分機關  高雄市交通事件裁決所
    異  議  人  甲○○
    即受處分人
右列異議人因違反道路交通管理處罰條例案件，對於高雄市交通事件裁決所於八十九
年三月三十日所為之處分 (原處分案號：高市裁警字第三二─Ｂ00000000號
)，聲明異議，本院裁定如左：
    主  文
原處分撤銷。
甲○○不罰。
    理  由
一、原處分機關係以受處分人即異議人甲○○於民國八十九年一月二十八日十日下午
    一時四十分許，駕駛車牌ＸＳ－二七二號聯結車，在高雄市○鎮區○○路臺灣木
    板股份有限公司高雄工廠（以下簡稱臺灣木板公司）出入口，欲左轉進入臺灣木
    板公司內，未讓直行車先行肇事致人受傷，因依道路交通管理處罰條例第六十一
    條第二項規定，裁處吊扣駕照三個月。
二、按汽車行駛至交岔路口，轉彎車應讓直行車先行。但直行車尚未進入交岔路口，
    而轉彎車已達中心處開始轉彎，直行車應讓轉彎車先行，道路交通安全規則第一
    百零二條第一項第六款定有明文；又汽車駕駛人，駕駛汽車違反道路交通安全規
    則，因而肇事致人受傷者，吊扣其駕駛執照三個月至六個月，道路交通管理處罰
    條例第六十一條第二項亦定有明文。是以汽車駕駛人行駛至交岔路口，轉彎車應
    讓直行車先行，如未讓直行車先行因而肇事致人受傷，公路主管或警察機關得據
    以吊扣其駕駛執照，惟如直行車尚未進入岔路口，而轉彎車已達中心處開始轉彎
    時，直行車應讓轉彎車，如直行車未讓轉彎車，因而發生轉彎車與直行車擦撞致
    人受傷時，因轉彎車並未違反道路交通安全規則，公路主管機關或警察機關自不
    得吊扣轉彎車之駕駛執照。
三、訊據受處分人固不否認於右開時地駕駛聯結車左轉之事實，惟堅決否認有任何違
    規行為，辯稱：當時伊駕駛之聯結車車頭已轉入臺灣木板公司門口，才被酒醉之
    乙○○撞及聯結車車輪，伊無任何違規行為等語。經查，證人乙○○於本院調查
    中到庭證稱：當時伊車速約七、八十公里，未進入路口前，伊僅注意左右來車，
    沒有注意對向車道有無來車，看到異議人車子時，伊騎乘之機車已進入停止線，
    他的車子已經轉過去，伊沒有煞車就撞到聯結車車頭與貨櫃連接之處，騎車前伊
    有喝一瓶鹿茸酒等語（見本院卷八十九年七月十八日、八十九年十月二十七日九
    十年八月十六日訊問筆錄），及證人乙○○於車禍當時其血液酒精濃度已高達一
    四四˙四ＭＧ／ＤＬ（相當於呼氣所含酒精濃度每公升○˙七二毫客）之重醉程
    度，此有卷附阮綜合醫院之生化檢驗報告單所示，足見本見車禍發生前，證人乙
    ○○因酒醉騎乘機車超速疾駛且疏未注意前方路口狀況，貿然將機車駛入路口而
    撞及受處分人之聯結車無訛。又本件車禍發生後，受處分人所駕駛聯結車後車輪
    係停在高雄市○○路北向慢車道上，車頭已轉正進入臺灣木板公司出入口，現場
    並無任何煞車痕跡，此有卷附道路交通事故調查報告表及附於高雄地方法院檢察
    署八十九年聲他字第一二三七一號卷內車禍現場照片可憑，再佐以聯結車長達十
    五點七公尺，轉彎速度緩慢，證人乙○○以時速七、八十公里之速度騎車疾駛，
    進入交岔路口僅需非常短暫時間（以時速七十公里計算，每秒可行駛十九˙四公
    尺），及受處分人聯結車車頭與貨櫃連接處（即聯結車車頭後車輪處）遭證人羅
    宗乘之機車撞及等情研判，顯見肇事當時，受處分人駕車行至道路中心處並開始
    左轉至新生路北向慢車道欲進入臺灣木板公司出入口時，乙○○尚未進入交岔路
    口，因其重度酒醉而疏未注意前方受處分人之聯結車正在左轉，即貿然疾駛進入
    路口，於瞬間機車車頭撞及受處分人聯結車車頭與貨櫃連接之處，灼然至明。而
    受處分人於上開時地左轉彎時，證人乙○○直行之機車既尚未進入交岔路口，則
    乙○○之直行車理應讓已達中心處開始轉彎之聯結車先行，是以本件車禍應係證
    人乙○○酒醉駕車超速疾駛，且未注意車前狀況並未讓已達中心處開始轉彎之受
    處分人車輛先行所肇致。雖高雄市政府建設局車輛行車事故鑑定委員會及覆議委
    員會鑑定及覆議結果均認為，受處分人轉彎車未讓直行車先行與證人乙○○酒精
    濃度過量及未注意車前狀況，同為肇事原因，此有該會八十九年十月十九日高市
    鑑字第八九一○○三號鑑定意見書及八十九年十二月五日八九高市覆字第三八六
    號函附在臺灣高雄地方法院檢察署八十九年偵字第一四五二六號卷可憑。惟上開
    鑑定及覆議意見，均未斟酌受處分人證人乙○○以時速七、八十公里超速疾駛，
    及所騎乘機車尚未進入交岔路口處時，受處分人所駕駛之聯結車已在路口中心處
    左轉乙節，尚有未洽，遽難依此為不利受處分人之認定。綜上所述，受處分人所
    辯，尚堪採信，原處分機關認定受處分人有轉彎車未讓直行車先行之違規行為遽
    予裁罰，難認為合法，自應由本院將原處分機關之處分撤銷，另諭知受處分人不
    罰。
四、據上論斷，應依道路交通案件處理辦法第二十條前段，裁定如主文。
中      華      民      國    九十      年      八      月    二十七    日
                                臺灣高雄地方法院交通法庭
                                    法  官  廖  純  卿
右正本證明與原本無異。
如不服本裁定，應於裁定送達後五日內，向本院提出抗告狀。
                                    書記官  林  孝  聰
中    華    民    國      九十      年      八      月      二十八      日


司法院資訊處製作；財團法人民間司法改革基金會備份。
